【裁判字號】    98,訴,219
【裁判日期】    980410
【裁判案由】    違反槍砲彈藥刀械管制條例等
【裁判全文】
臺灣基隆地方法院宣示判決筆錄           98年度訴字第219號
公  訴  人  臺灣基隆地方法院檢察署檢察官
被      告  子○○
            乙○○
            庚○○
            壬○○
            丙○○
            己○○
            戊○○
                      樓
上列被告因違反槍砲彈藥刀械管制條例等案件，於中華民國98年
4 月10日下午4 時整許，在本院第四法庭宣示判決，出席職員如
下：
          法  官  劉桂金
          書記官  簡羽勤
          通  譯  蘇至佑
法官起立朗讀判決主文、犯罪事實要旨、處罰條文、附記事項，
及告以上訴限制、期間並提出上訴狀之法院，且諭知記載其內容
：
一、主  文：
    子○○共同私行拘禁，處有期徒刑月，如易科罰金，以新
    臺幣壹仟元折算壹日。緩刑貳年。
    乙○○共同以非法方法，剝奪人之行動自由，處有期徒刑伍
    月；又共同以非法方法，剝奪人之行動自由，處有期徒刑伍
    月。應執行有期徒刑捌月。緩刑貳年。
    庚○○共同以非法方法，剝奪人之行動自由，處有期徒刑陸
    月；又共同以非法方法，剝奪人之行動自由，處有期徒刑陸
    月。應執行有期徒刑拾月。緩刑貳年。
    壬○○共同以非法方法，剝奪人之行動自由，處有期徒刑伍
    月；又共同以非法方法，剝奪人之行動自由，處有期徒刑伍
    月。應執行有期徒刑捌月。緩刑貳年。
    丙○○共同以非法方法，剝奪人之行動自由，處有期徒刑
    月，如易科罰金，以新臺幣壹仟元折算壹日；又共同以非法
    方法，剝奪人之行動自由，處有期徒刑月，如易科罰金，
    以新臺幣壹仟元折算壹日。應執行有期徒刑肆月，如易科罰
    金，以新臺幣壹仟元折算壹日。緩刑貳年。
    己○○共同以非法方法，剝奪人之行動自由，處有期徒刑
    月，如易科罰金，以新臺幣壹仟元折算壹日；又共同以非法
    方法，剝奪人之行動自由，處有期徒刑月，如易科罰金，
    以新臺幣壹仟元折算壹日。應執行有期徒刑肆月，如易科罰
    金，以新臺幣壹仟元折算壹日。緩刑貳年。
    戊○○共同以非法方法，剝奪人之行動自由，處有期徒刑
    月，如易科罰金，以新臺幣壹仟元折算壹日。緩刑貳年。
二、犯罪事實要旨：
  (一)緣癸○○於民國97年7 月5 日，以新臺幣（下同）64萬元之
    代價，向辛○○購得BMW 廠牌自用小客車（懸掛之號牌為73
    58－XD號，原車號為3500－MY號，所有人為陳忠清，前於97
    年6 月26日中午12時40分許，在苗栗縣竹南鎮○○路333 巷
    內遭不詳姓名之人竊取，下稱A 車）後，又於97年7 月19日
    晚間10時許，撥打電話連絡辛○○，欲向辛○○購買同廠牌
    ，型號為X5之休旅車1 輛。斯時辛○○之真實姓名年籍不詳
    ，名為「林加旺」（音同）之友人適將一同款休旅車（懸掛
    之號牌為3658－QR號，下稱B 車）委託出售，辛○○遂應允
    之，隨即駕駛B 車搭載受邀同行之友人丁○○自臺中地區北
    上，同年月20日凌晨某時抵達基隆交流道附近，並與受癸○○指示駕車前往帶路之李邦寧（已歿，其涉有妨害自由等罪
    嫌部分，另為不起訴之處分）及另一年籍不詳男子碰面後，
    李邦寧等人即駕車引領辛○○至基隆市外木山漁港濱海公路
    旁一停車場等候，癸○○則與其他不詳姓名之人駕車抵達該
    停車場並查看該休旅車之外觀等各項車況後，因發現該休旅
    車後行李箱烤漆呈現二種不同顏色，即質疑該車來源不明，
    疑為贓車，辛○○則表示該車係無法過戶之權利車，癸○○
    即心生不滿，進而懷疑日前所購買之上開A 車亦為贓車，並
    要求退款還車，雙方相執不下，癸○○即以電話聯絡甲○○
    、子○○2 人，並要求甲○○邀同其他人前來協助處理；而
    甲○○、子○○及甲○○糾集之其他姓名不詳之數名成年男
    子先後抵達上開停車場後，斯時辛○○因身上並無64萬元現
    款，且否認A 車係贓車，遂與癸○○、甲○○等人發生口角
    衝突及拉扯，薛、周2 人復認辛○○欲以上廁所為由藉機離
    去，乃與子○○及甲○○糾集前來之數名成年男子，基於剝
    奪人之行動自由之犯意聯絡，由癸○○指示子○○負責看管
    、控制丁○○，並與甲○○及在場之其他成年男子圍住辛○○，再持棍棒及徒手毆打，而共同傷害辛○○，致辛○○受
    有頭部、顏面、雙上肢、背部、腹部及右下肢體多處擦挫傷
    之傷害，丁○○見對方人多勢眾且目睹辛○○遭毆打而深感
    畏懼，辛○○則因遭毆打而無力抗拒，癸○○等人即以此強
    暴之非法方式限制、剝奪黃、施2 人之行動自由；癸○○為
    迫使辛○○返還其購買A 車所支付之64萬元，先指示甲○○
    自辛○○身上取走B 車之鑰匙後，隨即指示甲○○等人將黃
    、施2 人分別強押上一白色賓士牌自用小客車及B 車，過程
    中復向黃、施2 人恫稱有攜帶槍枝等語，致黃、施2 人心生
    畏懼而不敢抗拒，癸○○等人即以此方式接續剝奪黃、施2
    人之行動自由，並妨害辛○○得循法律途徑究明A 、B 二車
    之權利有無瑕疵，應否返還癸○○購買A 車所支付之款項之
    權利之行使；一行人隨即前往不知情之許博凱所居住使用，
    位於基隆市○○區○○路164 巷53號3 樓居所後，並要求辛○○設法籌措款項，且以要等辛○○的事處理完（即籌得款
    項），其等才能離開，若處理不好，就要處理辛○○等語相
    脅之，辛○○、丁○○聞之均深感恐懼，癸○○等人則以此
    方式私行拘禁而接續剝奪黃、施2 人之行動自由，以及妨害
    辛○○上開權利之。期間辛○○即開始撥打電話向友人求助
    ，嗣有江元章同意支借款項，並將籌得之現金約16萬元連同
    其簽發，面額為34萬元之渣打銀行內壢分行支票1 張（票號
    ：AA0000000 號）依辛○○指示，攜至國道一號公路基隆交
    流道附近天橋下等候，而癸○○則指示李邦寧前往該處拿取
    之，然仍不足64萬元，迨辛○○之另一綽號「阿吉」之友人
    同意支借餘額，癸○○確認「阿吉」確願支付後，辛○○、
    丁○○至此始獲釋離去，並由江元章駕車搭載其等前往桃園
    地區，再由其等自行搭乘高鐵返回臺中；另B 車則由癸○○
    另行駛至其上開龍安街住處地下室停車場內停放，作為其取
    得上開不足額前之擔保，而上開支票經癸○○於同年月23日
    背書存入而順利提示兌現，並先後2 次向「阿吉」拿取餘款
    ，惟B 車竟於同年9 月22日上午7 時22分許，遭不詳姓名之
    人潛入地下停車場逕自駛離，迄今仍不知去向（癸○○及甲○○所犯妨害自由罪部分，本院另行審結）。
二、壬○○與張銘傑、張信驊父子間前因互助會債務履行一事發
    生糾紛，屢經催討未果，壬○○遂將此情告知甲○○、乙○○（綽號皓皓），並委由甲○○出面向張信驊追討之；乙○○嗣即依甲○○指示，於：
  (一)97年9月5日下午2時許，先以電話聯絡並要求張信驊前往基
    隆七堵郵局前商談債務問題，並夥同庚○○、丙○○（綽號
    挺蛋）及另一真實姓名不詳綽號「陳胖」之成年男子共乘丙○○所駕駛之自用小客車前往上開郵局，同日下午3 時許張
    信驊騎乘機車抵達後，乙○○即質問張信驊欲如何償還上開
    債務，然張信驊認在場之乙○○等人無法做主而拒絕與其等
    商談細節，亦不願進入上開自用小客車，乙○○以電話聯絡
    甲○○後，即與甲○○、壬○○、庚○○、丙○○及「陳胖
    」之人基於剝奪人之行動自由之犯意聯絡，依甲○○指示攔
    下張信驊，並將張信驊所騎乘，仍發動中之上開機車逕行予
    以熄火且取走鑰匙，再由庚○○徒手勒住張信驊脖子而共同
    徒手強押張信驊進入車內，以帶往甲○○所指定，位於基隆
    市○○區○○路之「德天宮」前，欲迫使張信驊清償上開債
    務，而以此非法方式共同剝奪張信驊之行動自由；乙○○等
    人於同日下午3 時22分許共同將張信驊帶至「德天宮」下方
    一籃球場，並由庚○○以電話通知甲○○後，甲○○即騎乘
    機車搭載壬○○前往該籃球場，隨即指示乙○○等人強將張
    信驊帶至基隆市○○區○○路10巷40弄4 號3 樓壬○○居所
    內，以遂行其等逼迫張信驊出面處理債務之情事；甲○○等
    人帶同張信驊抵達上址後，壬○○即向張信驊表明目前仍積
    欠之互助會款項為何，張信驊則以其父張銘傑日前以死、活
    會互抵方式計算所得直指已無欠款等語，雙方相持不下，旋
    即發生口角，甲○○、壬○○見狀即推由乙○○、庚○○、
    丙○○徒手毆打張信驊，其餘人及依甲○○指示已先行前往
    上址等候之己○○（綽號大頭）等人亦基於與乙○○、甲○○、壬○○、庚○○、丙○○及「陳胖」等人共同剝奪人之
    行動自由之犯意聯絡，在旁大聲吆喝，並質問張信驊究竟要
    不要還錢等語，張信驊迫於此情，祇能接受壬○○之計算方
    式認同仍積欠34萬6 千元之互助會款，並依壬○○指示當場
    簽下本票3 紙，且應允日後分期給付，晚間將先行給付若干
    款項，復表示下週一（即97年9 月8 日）可持保單借款後，
    始獲釋離去，甲○○等人即共同以此強脅手段妨害張信驊得
    循民事訴訟或其他法定之爭訟、執行等程序釐清是否確有積
    欠上開互助會款、數額為何及清償之權利之行使；而張信驊
    則於同日晚間10時許，依壬○○指示將8 千元交予乙○○轉
    交壬○○。
  (二)97年9月8日上午10時49分許，乙○○即以電話開始聯絡張信
    驊，並與庚○○於同日上午11時45分許，前往設於基隆市○○路之國泰人壽保險公司與張信驊碰面，由張信驊一人持保
    單進入該公司辦理借款手續，惟因故無法貸得款項，甲○○
    經乙○○以電話告知此情後，即指示須將張信驊帶至壬○○
    上開居所，並以電話告知壬○○；而乙○○遂騎乘張信驊之
    機車，庚○○則騎乘另一機車附載張信驊，於同日12時58分
    許抵達，甲○○則經庚○○以電話通知亦隨即到場後，張信
    驊即與壬○○、甲○○開始商談上開互助會債務清償問題，
    並向壬○○等人解釋無法借款之原因，惟壬○○、甲○○仍
    無法接受，並認張信驊實無誠意處理，雙方復起口角，甲○○、壬○○、乙○○、庚○○及經庚○○通知而先行前往壬○○上開居所等候欲共同向張信驊追討債務之己○○、丙○○、戊○○（綽號芋頭）等人即心生不滿，共同基於剝奪人
    之行動自由之犯意聯絡，推由庚○○持球棒，乙○○、己○○、丙○○、戊○○則徒手而共同毆打張信驊，其中另有人
    以腳踢踹之，致張信驊受有右手腕挫傷併尺骨莖突骨裂及鼻
    眉間擦傷之傷害（庚○○等人涉有傷害罪嫌部分，經張信驊
    表明不欲提出告訴），甲○○則在旁責罵張信驊為何仍不還
    錢等語，張信驊復受迫而允諾向其家人等人籌借款項清償後
    ，始獲甲○○、壬○○等人同意得以自行搭乘計程車離去，
    其騎乘之機車則由己○○負責騎乘至上開七堵郵局返還張信
    驊，甲○○、壬○○、乙○○、庚○○、己○○、丙○○及
    戊○○等人即以上開強暴、脅迫之非法，剝奪張信驊之行動
    自由，並妨害張信驊循民事訴訟或其他法定爭訟、執行程序
    確認上開互助會債務存否、數額為何及清償之權利之行使。
    嗣張信驊果於約一週後將1 萬餘元交予壬○○，並再次允諾
    日後分期償還。
三、處罰條文：
    刑法第28條、第302 條第1 項、第41條第1 項前段、第51條
    第5 款、第74條第1 項第1 款，刑法施行法第1 條之1。
四、協商判決除有刑事訴訟法第454條之4第1項第1款於本訊問程
    序終結前，被告撤銷協商合意或檢察官撤回協商聲請者；第
    2款被告協商之意思非出於自由意志者；第4款被告所犯之罪
    非第455條之2第1項所定得以協商判決者；第6款被告有其他
    較重之裁判上一罪之犯罪事實者；第七款法院認應諭知免刑
    或免訴、不受理者情形之一，及違反同條 第2項「法院應於
    協商合意範圍內為判決；法院為協商判決所科之刑，以宣告
    緩刑或2年以下有期徒刑、 拘役或罰金為限」之規定者外，
    不得上訴。
五、如不服本件判決，得自收受判決送達之日起10日內，向本院
    提出上訴書狀，上訴於第二審法院。
中    華    民    國    98    年    4     月    10    日
                  刑事第一庭法  官  劉桂金
以上正本證明與原本無異。
本判決除有刑事訴訟法第455條之4第1項第1款、第2款、第4款、
第6款、第7款所定情形之一，或違反同條第2項規定者外，不得
上訴。
如有前揭除外情形，對於本件判決如有不服，應於收受本判決後
10日內向本院提出上訴書狀，其未敘述上訴理由者，並得於提起
上訴後10日內向本院補提理由書狀（均須按他造當事人之人數附
繕本）「切勿逕送上級法院」。
中    華    民    國    98    年    4     月    10    日
                            書記官  簡羽勤


司法院資訊處製作；財團法人民間司法改革基金會備份。
